臺灣臺中地方法院刑事判決　　　　　　　　　　　　九十三年度訴字第一七五０號
　　公　訴　人　臺灣臺中地方法院檢察署檢察官
　　被　　　告　甲○○
右列被告因違反毒品危害防制條例案件，經檢察官提起公訴（九十三年度毒偵緝字第
一四０號），被告於準備程序進行中為認罪之陳述，經本院合議庭裁定由受命法官獨
任改行簡式審判程序審理，判決如左：
    主  文
甲○○連續施用第一級毒品，累犯，處有期徒刑拾月。
    事  實
一、甲○○前於民國八十六年間，因違反肅清煙毒條例案件，經本院於八十六年六月
    四日以八十六年度訴字第一一一三號判處有期徒刑三年二月確定，於八十六年七
    月二十五日入監執行，甫於八十九年八月三日執行完畢，猶不知悔改。
二、甲○○前因施用毒品案件，經依本院以九十年度毒聲字第一八六０號裁定送勒戒
    處所進行觀察、勒戒後，認無繼續施用毒品傾向，由臺灣臺中地方法院檢察署檢
    察官於九十年五月三日以九十年度毒偵字第一九五五號、九十年度毒偵緝第一四
    五號為不起訴處分確定；五年內，仍不知徹底戒絕，竟基於施用第一級毒品海洛
    因之概括犯意，自九十一年七月間起至九十二年六月中旬止，在臺中縣梧棲鎮童
    綜合醫院及臺中縣梧棲鎮○○路一八二號其住處等處所，以將少許海洛因稀釋後
    ，注入點滴瓶內，或將少許海洛因摻入香菸內，點火燃燒使之產生煙霧後，加以
    吸食之方式，連續非法施用第一級毒品海洛因多次。嗣於九十一年九月九日十九
    時五十五分許，甲○○前往臺中縣警察局清水分局刑事組採尿送驗結果，呈現嗎
    啡陽性反應；又於九十二年五月二十七日十二時三十分許，甲○○再度前往臺中
    縣警察局清水分局採尿送驗結果，亦呈現嗎啡陽性反應，因而獲悉上情。甲○○
    因本件施用毒品案件，經依本院於九十二年八月二十五日以九十二年度毒聲字第
    二一五五號裁定送勒戒處所進行觀察勒戒後，認有繼續施用毒品傾向。
三、案經臺中縣警察局清水分局報告臺灣臺中地方法院檢察署檢察官偵查起訴。
    理  由
一、訊據被告甲○○，對於右揭時地，連續施用第一級毒品海洛因多次等情，業於本
    院中坦認屬實，且被告於獲案時所採集之尿液，經送驗結果，亦呈現鴉片類陽性
    反應，此有臺中縣衛生局九十二年六月二十五日尿液煙毒檢驗報告書一份、臺中
    縣警察局清水分局代號與真實姓名對照表一份、中山醫學大學附設醫院藥物濫用
    檢測中心驗尿報告一份在卷可稽，被告自白供述與現有事證相符，應堪置信。本
    件事證已臻明確，被告犯行，洵堪認定。
二、(一)按毒品危害防制條例業於九十二年七月九日修正公布全文三十六條，依該條例
    第三十六條規定本條例自公布後六個月施行，是修正後之毒品危害防制條例應自
    九十三年一月九日起施行；復按毒品危害防制條例修正施行前繫屬之施用毒品案
    件，於修正施行後，適用修正後之規定，偵查中之案件，由檢察官依修正後規定
    處理之，而審判中之案件，則由法院依修正後規定處理之，惟依修正前之規定有
    利於行為人者，適用最有利於行為人之法律，修正後之毒品危害防制條例第三十
    五條第一項第二款、第三款、第二項定有明文，本案係於毒品危害防制條例修正
    施行（即九十三年一月九日）前之九十二年七月四日及九十二年九月十七日繫屬
    於臺灣臺中地方法院檢察署，而於毒品危害防制條例修正施行後之九十三年八月
    三日始繫屬於本院，此有臺灣臺中地方法院檢察署收件章、本院刑事紀錄科收件
    戳章在卷足憑，是本件應有前開規定之適用，合先敘明。(二)再按行為後法律有變
    更者，適用裁判時之法律，但裁判前之法律有利於行為人者，適用最有利於行為
    人之法律，此為刑法第二條第一項所規定，乃揭櫫法律變更時應有「從新從輕原
    則」之適用；查：被告施用毒品之犯罪時間係於九十一年七月間起至九十二年六
    月中旬止，其行為時係在九十三年一月九日修正後毒品危害防制條例施行前，而
    被告曾因施用毒品案件，經依本院以九十年度毒聲字第一八六０號裁定送勒戒處
    所進行觀察、勒戒後，認無繼續施用毒品傾向，由臺灣臺中地方法院檢察署檢察
    官於九十年五月三日以九十年度毒偵字第一九五五號、九十年度毒偵緝第一四五
    號為不起訴處分確定等情，亦有臺灣臺中地方法院檢察署檢察官九十年度毒偵字
    第一九五五號、九十年度毒偵緝字第一四五號不起訴處分書一份在卷可稽，五年
    內，又因施用毒品案件被查獲，即再犯之情形（即修正前之二犯行為），依據修
    正前之毒品危害防制條例第二十條第三項之規定，被告經觀察勒戒後，認有繼續
    施用毒品傾向，應由檢察官聲請法院裁定令入戒治處所施以強制戒治，並提起公
    訴，如認無繼續施用毒品之傾向，則應依毒品危害防制條例第二十條第二項前段
    之規定，再為不起訴處分，而修正後之毒品危害防制條例第二十三條第二項之規
    定，觀察勒戒執行完畢釋放後，五年內再犯施用毒品之犯行，檢察官應依法追訴
    ，比較新舊法適用之結果，仍以適用行為時法即修正前之毒品危害防制條例對於
    被告較為有利。(三)本案中，被告於前開觀察勒戒執行完畢釋放後，五年內再犯本
    件施用毒品之罪，經檢察官依修正前之毒品危害防制條例第二十條第三項之規定
    ，向本院聲請對被告施予觀察勒戒之處分，經本院於九十二年八月二十五日以九
    十二年度毒聲字第二一五五號裁定將被告送勒戒處所進行觀察勒戒後，認有繼續
    施用毒品傾向，此有本院九十二年度毒聲字第二一五五號刑事裁定一份、臺灣臺
    中看守所九十三年七月十五日中所坤衛字第０九三一二００三一一號函檢附之有
    無繼續施用毒品傾向證明書、評估標準紀錄表、證明書各一份在卷可稽，對於本
    件被告施用毒品之犯行，不論係依修正前毒品危害防制條例第二十條第三項前段
    之規定或依修正後之現行毒品危害防制條例第二十三條第二項之規定，檢察官均
    應依法追訴，而毒品危害防制條例第十條第一項、第二項之規定，修正前後，不
    論刑度或構成要件均屬相同，並無變更，修正後毒品危害防制條例之規定對被告
    並無不利之處，揆諸前揭法條及說明，本件自應適用修正後毒品危害防制條例之
    規定，據以論處。
三、又按海洛因係屬毒品危害防制條例所定之第一級毒品，不得非法施用。核被告所
    為，係犯毒品危害防制條例第十條第一項之施用第一級毒品罪。被告連續施用第
    一級毒品海洛因之犯行，其時間緊接，手段同一，所觸犯犯罪構成要件相同之罪
    名，顯係基於概括犯意而為之，為連續犯之裁判上一罪關係，應依刑法第五十六
    條之規定，論以一罪，並加重其刑。被告為供施用毒品海洛因而持有毒品海洛因
    之低度行為，應為施用毒品之高度行為所吸收，不另論罪。至於被告自九十一年
    七月起至九十一年九月八日止及九十二年五月二十七日起至九十二年六月中旬止
    之施用毒品犯行，雖未據公訴人提起公訴，然該部分，業據被告供述屬實，且該
    部分之犯行，與本案起訴論罪科刑之犯行間，其時間緊接，手段同一，所觸犯均
    係施用毒品之罪，具有連續犯之裁判上一罪關係，自為起訴效力所及，本院自得
    併予審酌，附此敘明。末查：被告曾於八十六年間，因違反肅清煙毒條例案件，
    經本院於八十六年六月四日以八十六年度訴字第一一一三號判處有期徒刑三年二
    月確定，於八十六年七月二十五日入監執行，甫於八十九年八月三日執行完畢，
    此有臺灣高等法院被告全國前案紀錄表一份在卷足憑，被告前受有期徒刑之執行
    完畢後，五年以內再犯本件有期徒刑以上之罪，為累犯，應依刑法第四十七條之
    規定，遞加重其刑。爰審酌被告前因施用毒品犯行，甫經觀察勒戒執行完畢後，
    猶不思藉機徹底戒除施用毒品之惡習，猶因生病不堪疼痛，而故態復萌，再次施
    用毒品不綴，無視於毒品對於自身健康之戕害及國家對於杜絕毒品犯罪之禁令，
    其行固屬可議，然施用毒品之行為係屬自戕行為，對於社會所產生之潛在危害性
    尚屬輕微，且被告犯罪後坦承犯行，尚知悔悟，態度良好等一切情狀，量處如主
    文所示之刑，以示懲儆。
據上論斷，應依刑事訴訟法第二百七十三條之一第一項、第二百九十九條第一項前段
，毒品危害防制條例第十條第一項、第三十五條第一項第二款、第三款、第二項，刑
法第十一條、第五十六條、第四十七條，判決如主文。
中      華      民      國      九十三      年    八    月    三十一    日
                                臺灣臺中地方法院刑事第五庭
                                        法  官  巫淑芳
右正本證明與原本無異。
如不服本判決，應於送達後十日內向本院提出上訴狀（須附繕本），上訴於臺灣高等
法院臺中分院。
                                        書記官
中      華      民      國      九十三      年    八    月    三十一    日
附錄論罪科刑法條：
毒品危害防制條例第十條：
施用第一級毒品者，處六月以上五年以下有期徒刑。
施用第二級毒品者，處三年以下有期徒刑。
